【裁判字號】    97,易,1926
【裁判日期】    980609
【裁判案由】    詐欺
【裁判全文】
臺灣彰化地方法院刑事判決              97年度易字第1926號
公  訴  人  臺灣彰化地方法院檢察署檢察官
被      告  戊○○
選任辯護人  劉淑華律師
上列被告因詐欺等案件，經檢察官提起公訴（97年度偵字第7745
號），因被告於準備程序中為有罪之陳述，經合議庭裁定改由受
命法官進行簡式審判程序，判決如下：
    主  文
戊○○所犯如附表所示之犯罪，各處如附表所示之刑（包含減刑
）。應執行有期徒刑年。
    事  實
一、戊○○原係丁○○之男友，進而認識丁○○之姐妺甲○○、
    乙○○、丙○○及甲○○之夫己○○。其竟基於意圖為自己
    不所有之概括犯意，自民國94年7 月2 日起至95年6 月20日
    止，佯稱其任職於「張鋐鏘」經營之「鋐鏘營造公司」，並
    以承作「國內217 萬元小工程」、「印尼工程」、「第一次
    泰國工程」、「泰國柏油道路工程」及「中科廠房工程」等
    投資獲利頗豐為由，要求甲○○、乙○○及己○○等參與投
    資，致甲○○、乙○○及己○○陷於錯誤，不疑有他，而陸
    續於附表一所示之時間，以匯款方式或交付現金等方式，將
    附表一所示之金額予戊○○。其又分別基於意圖為自己不法
    所有之犯意，附表二、三、四及五所示之時間，向丙○○、
    己○○、甲○○等人佯稱「鋐鏘營造公司」有承作「台中工
    業區廠房工程」、「泰國工程」、「南崗工業區廠房工程」
    「通靈老師有說投資要有吉祥數字」等名義，要求丙○○、
    己○○、甲○○等人參與投資，致丙○○、己○○、甲○○
    陷於錯誤，遂於附表二、三、四及五所示之時間，分別交付
    如附表二、三、四及五所示之款項予戊○○。嗣經丙○○、
    甲○○、己○○、乙○○察覺有異，始知受騙。
二、案經丙○○、甲○○、蔡允成及乙○○訴請臺灣彰化地方法
    院檢察署檢察官偵查後起訴。
    理  由
一、本案全部卷證所涵括之供述證據及非供述證據，經本院依法
    踐行調查證據程序，公訴人、被告及辯護人均不爭執各該證
    據之證據能力，且亦查無依法應排除其證據能力之情形，是
    後述所引用證據之證據能力均無疑義，亦均併先敘明。
二、上揭事實，業經被告戊○○於本院審理中自白不諱，核與證
    人丙○○、甲○○、蔡允成及乙○○於偵查中指述內容相符
    ，又被告先前於偵查中辯稱：其是將告訴人等所投資款項交
    付予張鋐鏘、張月琴及土地代書羅世雄等，然觀法務部戶役
    政連結作業系統單、臺灣新光商業銀行股份有限公司函、中
    華電信電話資料查詢表及不動產地政士資訊系統單所示，並
    無張鋐鏘、張月琴及羅世雄等人資料，足認張鋐鏘、張月琴
    及羅世雄等人名是被告於偵查中臨訟杜纂之詞，委無足採，
    益徵其於審理中自白內容較為可信。此外，復有甲○○鹿港
    郵局存簿明細影本多紙及郵政國內匯款執據影本、己○○郵
    局存簿明細影本多紙及己○○郵政國內匯款執據影本、己○○國泰世華銀行員林分行存簿明細影本1 紙、乙○○郵政匯
    款執據影本及乙○○郵政跨行匯款申請書影本、丙○○郵政
    匯款執據影本、丙○○中華商業銀行匯款委託書證明條、丙○○彰化銀行匯款回條聯、丙○○第一商業銀行匯款申請書
    回條影本各1 紙、被告戊○○員林中正路郵局帳戶之立帳申
    請書影本1 紙暨交易明細影本多紙、稅務電子閘門財產所得
    調件明細表4 紙等物扣案可資佐證，足徵被告之自白應與事
    實相符。綜上，本件事證已臻明確，被告上開詐欺犯行，均
    堪以認定。
三、查被告為附表一所示犯行後，刑法業於94年1 月7 日修正，
    於同年2 月2 日公布，並自95年7 月1 日施行。按行為後法
    律有變更者，適用行為時之法律，但行為後之法律有利於行
    為人者，適用最有利於行為人之法律，修正後即現行刑法第
    2 條第1 項定有明文。再按比較新舊法，應就罪刑有關之共
    犯、未遂犯、想像競合犯、牽連犯、連續犯、結合犯，以及
    累犯加重、自首減輕暨其他法定加減原因（如身分加減）與
    加減例等一切情形，綜其全部罪刑之結果而為比較，亦有最
    高法院95年5 月23日第8 次刑庭會議決議可資參照。查：
 1、關於主刑之罰金刑，修正前刑法第33條第5款規定：「罰金
    ：（銀元）1元以上。」，而修正後刑法第33條第5款規定：
    「罰金：新臺幣1千元以上，以百元計算之。」是以經比較
    結果，修正後之規定並非有利於被告。
 2、關於數罪之定應執行刑，修正前刑法第51條第5款規定：「
    宣告多數有期徒刑者，於各刑中之最長期以上，各刑合併之
    刑期以下，定其刑期。但不得逾二十年。」，而修正後刑法
    第51條第5款：「數罪併罰，分別宣告其罪之刑，依下列各
    款定其應執行者：五、宣告多數有期徒刑者，於各刑中之最
    長期以上，各刑合併之刑期以下，定其刑期。但不得逾三十
    年。」是以經比較結果，修正後之規定並非有利於被告。
 3、修正前刑法第56條關於連續犯之規定，業已修正刪除，應依
    刑法第2 條第1 項規定，適用最有利於行為人之法律（最高
    法院95年度第8 次刑事庭會議決議第5 點第4 項第1款 參照
    ）。經比較新、舊法結果，應以被告行為時之法律即修正前
    第56條規定論以連續犯，最有利於被告。
 4、經就與被告罪刑有關之主刑罰金刑、連續犯、數罪定應執行
    刑等一切情形，綜合其全部罪刑之結果而為比較後，應以修
    正前之刑法有利於被告，故應依刑法第2 條第1 項前段，適
    用上述修正前之刑法對被告論罪科刑。
四、核被告如附表一、二、三、四及五所示之行為均係犯刑法第
    339 條第1 項詐欺取財罪。又被告於附表一所示之13次詐欺
    取財犯行，因時間緊接，手段相同，所犯係構成要件相同之
    罪名，顯係基於概括犯意反覆為之，為連續犯，應依修正前
    刑法第56條規定，以一罪論，並加重其刑；至於附表二所示
    之4 次行為，是被告以同一詐欺行為向丙○○施用詐術，致
    丙○○陷於錯誤而分4 次交付款項，並非被告施以4 次詐術
    行為，故起訴書認為應分論併罰，容有誤會，而此部分業經
    公訴人以補充理由書更正之；另附表三所示之詐欺行為，是
    被告以同一詐欺行為向甲○○及己○○施用詐術，致甲○○
    及己○○陷於錯誤而分別交付附表三所示之款項，故被告係
    以一行為觸犯2 個詐欺取財罪名，屬同種之想像競合犯，應
    依刑法第55條規定，從一重論處斷，而起訴書認為被告施以
    2 次詐欺行為，犯意各別，似有誤會，而此部分業經公訴人
    以補充理由書更正之。被告又犯如附表一、二、三、四及五
    所示之詐欺取財行為，犯意各別、行為互殊，應予分論併罰
    。爰審酌被告正值年青，不思向上，僅沈溺物質享受，而先
    後向本件被害人丙○○、甲○○、蔡允成及乙○○等人詐取
    金額共6 百多萬元，迄今仍未與被害人達成和解，足見惡性
    非輕，暨審酌其犯後態度、品行、生活狀況、智識程度等一
    切情狀，各量處如附表一至五所示之刑。又查被告於附表二
    、三所示之詐欺行為之時間，均係在96年4 月24日以前，而
    符合中華民國96年罪犯減刑條例第2 條第1 項第3 款之規定
    ，均應予減其刑期2 分之1 （因附表一部分，其宣告刑逾有
    期徒刑1 年6 月，故不符合該減刑條例第3 條規定，故不予
    減刑），並依該減刑條例第11條之規定，就被告上開附表一
    至五之詐欺行為，定其應執行之刑。
五、不另為無罪諭知部分：
（一）公訴意旨另略以：被告如附表六所示時間，向甲○○及己○○各詐取27萬元及3 萬元，亦涉犯刑法第339 條第1 項
      詐欺取財罪嫌；且與前開經本院論罪科刑部分，具有連續
      犯之裁判上一罪等語。
（二）按犯罪事實應依證據認定之，無證據不得認定犯罪事實，
      又不能證明被告犯罪者，應諭知無罪之判決，刑事訴訟法
      第154條第2項、第301條第1項分別定有明文。而事實之認
      定，應憑證據，如未能發現相當之證據，或證據不足以證
      明，自不能以推測或擬制之方法，以為裁判基礎（最高法
      院40年臺上字第86號判例意旨參照）。又認定犯罪事實所
      憑之證據，雖不以直接證據為限，間接證據亦包括在內；
      然而無論直接或間接證據，其為訴訟上之證明，須於通常
      一般之人均不致有所懷疑，而得確信其為真實之程度者，
      始得據為有罪之認定（最高法院76年臺上字第4986號判例
      意旨參照）。
（三）被告否認其涉及詐欺行為而辯稱：其是向甲○○及己○○
      借款，並無施以詐術等語。經查，公訴人認定被告上開詐
      欺取財罪嫌，無非係以證人甲○○及己○○等人於偵訊中
      之指述，作為主要論據，然依上開證人之證詞所述，被告
      是向證人借貸如附表六所示之金額，彼此為借貸關係，並
      非因被告對甲○○及己○○施以詐術而取得，縱事後被告
      未償還借款，亦屬民事糾紛，應循民事訴訟程序救濟。此
      外，復查無其他積極證據足以證明被告有上開詐欺行為，
      此部分自屬不能證明被告犯罪，原應為被告無罪之諭知，
      惟公訴人認此部分與前揭起訴業經論罪科刑之附表一所示
      之詐欺行為部分，具有連續犯之裁判上一罪關係，爰不另
      為無罪之諭知，併此敘明。
據上論斷，應依刑事訴訟法第273條之1第1項、第299條第1項前
段，刑法第2 條第1 項、第339 條第1 項、第55條，刑法修正前
第51條第5 款、第56條，刑法施行法第1 條之1 ，罰金罰鍰提高
標準條例第1 條前段、第2 條（修正刪除前），中華民國96年罪
犯減刑條例第2 條第1 項第3 款、第7 條、第11條，判決如主文
。
本案經檢察官紀雅惠到庭執行職務。
中    華    民    國    98    年    6     月    9     日
                  刑事第六庭          法  官  鮑慧忠
以上正本證明與原本無異。
如不服本判決應於收受判決後10日內向本院提出上訴書狀，並應
敘述具體理由；其未敘述上訴理由者，應於上訴期間屆滿後20日
內向本院補提理由書 (均須按他造當事人之人數附繕本)「 切勿
逕送上級法院」。
告訴人或被害人對於判決如有不服具備理由請求檢察官上訴者，
其上訴期間之計算係以檢察官收受判決正本之日期為準。
中    華    民    國    98    年    6     月    9    日
                                      書記官  陳秀娟
附錄本案論罪科刑法條全文：
中華民國刑法第339條
（普通詐欺罪）
意圖為自己或第三人不法之所有，以詐術使人將本人或第三人之
物交付者，處 5 年以下有期徒刑、拘役或科或併科 1 千元以下
罰金。
以前項方法得財產上不法之利益或使第三人得之者，亦同。
前二項之未遂犯罰之。
  附表一
 ┌──┬─────┬──────┬────┬─────────┬────────┐
 │編號│被害人    │ 匯 款 時 間│匯款金額│詐欺行為          │ 主           文│
 ├──┼─────┼──────┼────┼─────────┼────────┤
 │ 1  │蔡允成    │94/7/2      │24萬元  │佯稱有「國內217 萬│戊○○連續犯詐欺│
 │    │          │            │        │元小工程」可供投資│取財罪，處有期徒│
 │    │          │            │        │獲利，向蔡允成施以│刑貳年肆月。    │
 │    │          │            │        │詐術，己○○不疑有│                │
 │    │          │            │        │他，而交付如左所示│                │
 │    │          │            │        │之金額。          │                │
 ├──┼─────┼──────┼────┼─────────┤                │
 │ 2  │甲○○    │94/9/5      │14萬元  │佯稱有「印尼工程」│                │
 ├──┼─────┼──────┼────┤可供投資獲利，向許│                │
 │ 3  │甲○○    │94/9/5      │3萬元   │心瑜施以詐術，許心│                │
 │    │          │            │        │瑜不疑有他而陸續交│                │
 │    │          │            │        │付如左所示之金額。│                │
 ├──┼─────┼──────┼────┼─────────┤                │
 │ 4  │甲○○    │95/1/23     │55萬元  │佯稱有「第一次泰國│                │
 ├──┼─────┼──────┼────┤工程」可供投資獲利│                │
 │ 5  │乙○○    │95/1/26     │20萬元  │，向甲○○及乙○○│                │
 │    │          │            │        │施以詐術，致甲○○│                │
 │    │          │            │        │及乙○○2 人不疑有│                │
 │    │          │            │        │他，而先後交付如左│                │
 │    │          │            │        │所示之金額。      │                │
 ├──┼─────┼──────┼────┼─────────┤                │
 │ 6  │甲○○    │95/5/2      │60萬元  │佯稱有「中科工程」│                │
 ├──┼─────┼──────┼────┤、「泰國柏油工程」│                │
 │ 7  │甲○○    │95/6/19     │83萬元  │及「中科廠房」等工│                │
 ├──┼─────┼──────┼────┤程可供投資獲利，向│                │
 │ 8  │甲○○    │95/6/19     │22萬元  │甲○○、乙○○及蔡│                │
 ├──┼─────┼──────┼────┤允成施以詐術，致許│                │
 │ 9  │甲○○    │95/6/20     │46萬元  │心瑜、乙○○及蔡允│                │
 ├──┼─────┼──────┼────┤誠等人不疑有他，陸│                │
 │10  │乙○○    │95/6/15     │46萬元  │續交付如左所示之金│                │
 ├──┼─────┼──────┼────┤額。              │                │
 │11  │乙○○    │95/6/15後一 │14萬元  │                  │                │
 │    │          │星期內      │        │                  │                │
 ├──┼─────┼──────┼────┤                  │                │
 │12  │蔡允成    │95/6/19     │18萬元  │                  │                │
 ├──┼─────┼──────┼────┤                  │                │
 │13  │蔡允成    │95/6/20     │21萬元  │                  │                │
 └──┴─────┴──────┴────┴─────────┴────────┘
 附表二、
 ┌──┬─────┬──────┬────┬─────────┬────────┐
 │編號│被害人    │ 匯 款 時 間│匯款金額│ 詐欺行為         │ 主           文│
 ├──┼─────┼──────┼────┼─────────┼────────┤
 │ 1. │丙○○    │95/11/30    │15萬元  │以佯稱有「台中工業│戊○○犯詐欺取財│
 ├──┼─────┼──────┼────┤區廠房」工程可供投│罪，處有期徒刑拾│
 │ 2. │丙○○    │95/11/30    │50萬元  │資獲利之方式，向許│月，減為有期徒刑│
 ├──┼─────┼──────┼────┤秀玲施以詐術，致許│伍月。          │
 │ 3. │丙○○    │95/12/5     │15萬元  │秀玲不疑有他，陸續│                │
 ├──┼─────┼──────┼────┤交付如左所示之金額│                │
 │ 4. │丙○○    │95/12/6     │20萬元  │。                │                │
 └──┴─────┴──────┴────┴─────────┴────────┘
 附表三
 ┌──┬─────┬──────┬────┬─────────┬────────┐
 │編號│被害人    │ 匯 款 時 間│匯款金額│ 詐欺行為         │ 主           文│
 ├──┼─────┼──────┼────┼─────────┼────────┤
 │ 1. │甲○○    │96/2/12     │40萬元  │以佯稱有「泰國工程│戊○○犯詐欺取財│
 ├──┼─────┼──────┼────┤」可供投資獲利之方│罪，處有期徒刑捌│
 │ 2. │己○○    │96/2/12     │40萬元  │式，向甲○○及蔡允│月，減為有期徒刑│
 │    │          │            │        │成施以詐術，致許心│肆月。          │
 │    │          │            │        │瑜及蔡允成不疑有他│                │
 │    │          │            │        │，而交付如左所示之│                │
 │    │          │            │        │金額。            │                │
 └──┴─────┴──────┴────┴─────────┴────────┘
 附表四
 ┌──┬─────┬──────┬────┬─────────┬────────┐
 │編號│被害人    │ 匯 款 時 間│匯款金額│ 詐欺行為         │ 主           文│
 ├──┼─────┼──────┼────┼─────────┼────────┤
 │ 1. │甲○○    │96/5/30     │16.8萬元│以佯稱其有認識通靈│戊○○犯詐欺取財│
 │    │          │            │        │老師，有說投資要取│罪，處有期徒刑貳│
 │    │          │            │        │得吉祥數字的名義，│月。            │
 │    │          │            │        │希望甲○○再拿出16│                │
 │    │          │            │        │萬8000元參與投資等│                │
 │    │          │            │        │語，向甲○○施以詐│                │
 │    │          │            │        │術，致甲○○不疑有│                │
 │    │          │            │        │他，陸續交付      │                │
 │    │          │            │        │如左所示之金額。  │                │
 └──┴─────┴──────┴────┴─────────┴────────┘
 附表五
 ┌──┬─────┬──────┬────┬─────────┬────────┐
 │編號│被害人    │ 匯 款 時 間│匯款金額│ 詐欺行為         │ 主           文│
 ├──┼─────┼──────┼────┼─────────┼────────┤
 │ 1  │丙○○    │96/8/22     │20萬元  │以佯稱有「南崗工業│戊○○犯詐欺取財│
 │    │          │            │        │區廠房」工程可供投│罪，處有期徒刑貳│
 │    │          │            │        │資獲利之方式，向許│月。            │
 │    │          │            │        │秀玲施以詐術，致許│                │
 │    │          │            │        │秀玲不疑有他，而交│                │
 │    │          │            │        │付如左所示之金額。│                │
 └──┴─────┴──────┴────┴─────────┴────────┘
   附表六
 ┌──┬─────────┬──────┬─────┬────────────┐
 │編號│匯 款 人          │匯款時間    │匯款金額  │行       為             │
 ├──┼─────────┼──────┼─────┼────────────┤
 │ 1. │甲○○            │93/7/10     │27萬元    │                        │
 ├──┼─────────┼──────┼─────┤借貸行為                │
 │ 2. │己○○            │93/7/10     │3萬元     │                        │
 └──┴─────────┴──────┴─────┴────────────┘


司法院資訊處製作；財團法人民間司法改革基金會備份。
